臺灣士林地方法院刑事判決　　　　　　 99年度審訴字第543號
公　訴　人　臺灣士林地方法院檢察署檢察官
被　　　告　白文二
指定辯護人　本院公設辯護人林龍輝
上列被告因違反槍砲彈藥刀械管制條例案件，經檢察官提起公訴
（99年度偵字第5772號），本院判決如下：
    主  文
白文二未經許可，寄藏可發射子彈具有殺傷力之改造手槍，累犯
，處有期徒刑拾月，併科罰金新臺幣伍萬元，罰金如易服勞役，
以新臺幣壹仟元折算壹日。扣案之改造手槍壹枝（含彈匣壹個，
槍枝管制編號：0000000000號）沒收。
    事  實
一、白文二前於民國97年間，曾因妨害自由案件，經臺灣桃園地
    方法院以97年度簡字第137 號判決判處有期徒刑3 月確定，
    已於98年6 月22日易科罰金執行完畢。詎猶不知悛悔，明知
    可發射子彈具有殺傷力之改造手槍及具有殺傷力之子彈均屬
    違禁物，非經許可不得寄藏、持有，竟於99年1 月中旬某日
    ，在其所經營之位於臺北市○○區○○路3 段6 號「老圓環
    便當店」內，受朱木桂之託，而自朱木桂處取得具有殺傷力
    仿BERETTA 廠M9型半自動手槍換裝土造金屬槍管之改造手槍
    1 枝（含彈匣1 個，槍枝管制編號：0000000000號）、具有
    殺傷力直徑約8.9 ±0.5mm 之非制式子彈1 顆及不具殺傷力
    之子彈4 顆，並將該等槍、彈全數攜回其位於臺北市○○區
    ○○路3 段16巷3 弄6 號2 樓A 室之居所內藏放。嗣白文二
    與朱木桂因故發生爭執，白文二遂於其犯行未為任何有偵查
    犯罪職權之公務員知悉前之99年4 月13日，主動向臺北市政
    府警察局刑事警察大隊員警自首，並帶同員警前往上開居所
    處報繳其藏放在上址居處衣櫃內之上開全數槍彈並接受裁判
    ，始查悉上情。嗣警依其自白而循線查獲朱木桂非法持有上
    開槍彈犯嫌（朱木桂所涉持有槍彈犯嫌，業經檢察官另行提
    起公訴）。
二、案經臺北市政府警察局報請臺灣士林地方法院檢察署檢察官
    偵查起訴。
    理  由
一、按被告以外之人於審判外之言詞或書面陳述，除法律有規定
    者外，不得作為證據；又被告以外之人於審判外之陳述，雖
    不符合同法第159 條之1 至第159 條之4 之規定，但經當事
    人於審判程序同意作為證據，法院審酌該言詞陳述或書面陳
    述作成時之情況，認為適當者，亦得為證據。當事人、代理
    人或辯護人於法院調查證據時，知有第159 條第1 項不得為
    證據之情形，而未於言詞辯論終結前聲明異議者，視為有前
    項之同意，刑事訴訟法第159 條第1 項及第159 條之5 分別
    定有明文。經查，本判決所引用之各該被告以外之人於審判
    外之陳述（包含書面陳述），雖屬傳聞證據，然當事人及其
    辯護人於本院最後審判期日中均表示同意作為證據方法而不
    予爭執，且迄至言詞辯論終結前亦未再聲明異議，本院審酌
    上開證據資料製作時之情況，尚無違法不當及證明力明顯過
    低之瑕疵，亦認為以之作為證據應屬適當，故揆諸前開規定
    ，爰依刑事訴訟法第159 條之5 規定，認前揭證據資料均有
    證據能力。
二、上揭犯罪事實，業據被告白文二於警詢、偵查、本院準備程
    序及審理時均坦承不諱（分見第5772號偵卷第8 頁、第31至
    32 頁 ，本院卷第19頁、第68頁背面）；又警察在被告前揭
    居處扣得之槍、彈，經先後送內政部警政署刑事警察局鑑驗
    後，結果略以：「一、送鑑手槍1 枝（槍枝管制編號000000
    0000號），認係改造手槍，由仿BERETTA 廠M9型半自動手槍
    製造之槍枝，換裝土造金屬槍管而成，擊發功能正常，可供
    擊發適用子彈使用，認具殺傷力；二、送鑑子彈5 顆，認均
    係非制式子彈，由金屬彈殼組合直徑8.9 ±0.5mm 金屬彈頭
    而成，採樣2 顆試射：1 顆，可擊發，認具殺傷力；1 顆，
    雖可擊發，惟發射動能不足，認不具殺傷力」；「送鑑未試
    射子彈3 顆，經試射，無法擊發，認不具殺傷力」等情，有
    該扣案之槍彈、現場照片影本8 張、內政部警政署刑事警察
    局99年5 月24日刑鑑字第0990050996號及99年10月4 日刑鑑
    字第0990122484號函各1 份等件可憑（附於同上偵卷第22至
    第25頁、第41至42頁、第46頁，本院卷第31頁），此外，並
    有上開改造槍彈扣案足憑，堪認被告前述自白與事實相符，
    當可採信，本件事證明確，被告犯行堪以認定，自應依法論
    科。
三、另被告行為後，槍砲彈藥刀械管制條例雖經立法院三讀通過
    修正部分條文，並於100 年1 月5 日經總統以華總一義字第
    09900358611 號令公布施行。其中該條例第8 條增訂第6 項
    規定「犯第1 項、第2 項或第4 項『有關空氣槍』之罪，其
    情節輕微者，得減輕其刑」，然因修正前、後之槍砲彈藥刀
    械管制條例第8 條第4 項之構成要件及法定刑均未變更，且
    本案被告所因寄藏而持有係可發射子彈具有殺傷力之改造手
    槍，即無上開增修條文之適用，是本件即無新舊法比較之問
    題，合先述明。
四、按寄藏與持有，均係將物置於自己實力支配之下，僅寄藏必
    先有他人之持有行為，而後始為之受寄代藏而已，故寄藏之
    受人委託代為保管，其保管之本身，亦屬持有，不過，此之
    持有係受寄之當然結果。槍砲彈藥刀械管制條例第8 條第4
    項及同條例第12條第4 項均係將「持有」與「寄藏」為分別
    之處罰規定，則單純之「持有」，固不包括「寄藏」，但「
    寄藏」之受人委託代為保管，其保管之本身所為之「持有」
    ，既係「寄藏」之當然結果，法律上自宜僅就「寄藏」行為
    為包括之評價，不應另就「持有」予以論罪（最高法院74年
    臺上第3400號判例意旨參照），是核被告白文二所為，係犯
    槍砲彈藥刀械管制條例第8 條第4 項之未經許可寄藏可發射
    子彈具有殺傷力之改造手槍罪及同條例第12條第4 項之未經
    許可寄藏子彈罪。被告以一行為同時觸犯前開2 罪名，為想
    像競合犯，應依刑法第55條之規定，從一重之未經許可寄藏
    可發射子彈具有殺傷力之改造手槍罪處斷。另被告有如事實
    欄所載前案犯罪科刑及執行之情形，有臺灣高等法院被告前
    案紀錄表在卷可按，其於有期徒刑執行完畢後5 年內故意再
    犯本案有期徒刑以上之罪，為累犯，應依刑法第47條第1 項
    之規定加重其刑。又按對於未發覺之罪自首而受裁判者，得
    減輕其刑。但有特別規定者，依其規定，刑法第62條定有明
    文，復按槍砲彈藥刀械管制條例第18條第1 項前段之犯本條
    例之罪自首，並報繳其持有之全部槍砲、彈藥、刀械者，減
    輕或免除其刑，乃屬自首之特別規定。查，被告於其非法寄
    藏槍彈犯行未為任何有偵查犯罪職權之公務員發覺前，即主
    動向臺北市政府警察局刑事警察大隊員警自首，並帶同員警
    前往其上開居處報繳其持有而藏放衣櫃內之上開全數槍彈並
    接受裁判乙情，有警詢筆錄、扣押筆錄及扣押物品目錄表各
    1 份存卷可查（附於同上偵卷第7 至第11頁、第17至21頁）
    ，足見被告於警方查覺其犯行前即自首並主動交出其因寄藏
    而持有之全數槍彈並接受裁判，揆諸上揭說明，即應依槍砲
    彈藥刀械管制條例第18條第1 項前段之規定，減輕其刑。再
    按槍砲彈藥刀械管制條例第18條第4 項前段規定「犯本條例
    之罪，於偵查或審判中自白，並供述全部槍砲、彈藥、刀械
    之來源及去向，因而查獲或因而防止重大危害治安事件之發
    生者，減輕或免除其刑」，依其犯罪形態，倘該槍砲、彈藥
    、刀械已經移轉持有，而兼有來源及去向者，固應供述全部
    之來源及去向，始符合上開規定。但其犯罪行為，僅有來源
    而無去向，或僅有去向而無來源者，祇要供述全部來源，或
    全部去向，因而查獲或因而防止重大危害治安事件之發生時
    ，即符合減輕或免除其刑之規定，並非謂該犯罪行為，必須
    兼有來源及去向，始有該條項之適用。否則情節較重者（兼
    有來源及去向），合於減免之規定，情節較輕者（僅有來源
    而無去向，或僅有去向而無來源），反而不合於減免之規定
    ，豈不造成輕重失衡（最高法院99年度臺上字第6441號、第
    4570號等判決意旨參照）。查，本件被告並未將上開槍彈移
    轉持有予他人，且於偵查及審判中均坦承犯行，且供述上開
    槍彈來源為朱木桂，使承辦檢警循線查獲朱木桂非法持有上
    開槍彈案件乙情，有臺灣士林地方法院檢察署檢察官99年度
    偵字第12875 號起訴書1 份在卷可稽，參以前開說明，被告
    自應依槍砲彈藥刀械管制條例第18條第4 項前段之規定，減
    輕其刑，並依法先加後遞減之。
五、爰審酌被告因一時輕率，竟無視於法律之禁止，於收取他人
    交付之上開具有殺傷力之改造槍彈後予以寄藏，對於人身安
    全、社會治安均具相當程度潛在危險，犯罪情節非輕，惟念
    其犯後始終坦承犯行，態度尚稱良好，兼衡其犯罪之動機、
    目的、手段、寄藏槍彈之時間長短及其品行、智識程度、家
    庭生活狀況等一切情狀，量處如主文所示之刑，並就罰金部
    分諭知易服勞役之折算標準，以示儆懲。至扣案具殺傷力之
    改造手槍1 枝（含彈匣1 個，槍枝管制編號：0000000000號
    ），係屬違禁物，不問屬於犯人於否，應依刑法第38條第1
    項第1 款之規定宣告沒收；至另扣案之子彈5 顆，除其中具
    殺傷力之子彈1 顆因鑑驗試射完畢，不具有子彈之完整結構
    ，失去其效能，堪認已滅失外，其餘4 顆經鑑驗證實均不具
    殺傷力，爰均不併予宣告沒收，附此敘明。
據上論斷，應依刑事訴訟法第299 條第1 項前段，槍砲彈藥刀械
管制條例第8 條第4 項、第12條第4 項、第18條第1 項前段、第
4 項前段，刑法第11條、第55條、第47條第1 項、第42條第3 項
前段、第38條第1 項第1 款，判決如主文。
本案經檢察官黃育仁到庭執行職務。
中    華    民    國    100   年    2     月    25    日
                  刑事第一庭審判長法  官  李育仁
                                  法  官  王沛雷
                                  法  官  莊明達
以上正本證明與原本無異。
如不服本判決應於收受判決後10日內向本院提出上訴書狀，並應
敘述具體理由；其未敘述上訴理由者，應於上訴期間屆滿後20日
內向本院補提理由書。
                                  書記官  陳麗津
中    華    民    國    100   年    2     月    25    日
附錄本件論罪科刑依據法條全文：
槍砲彈藥刀械管制條例第8條第4項：
未經許可，持有、寄藏或意圖販賣而陳列第一項所列槍枝者，處
3 年以上10年以下有期徒刑，併科新臺幣7 百萬元以下罰金。
第一項至第三項之未遂犯罰之。
槍砲彈藥刀械管制條例第12條第4項
未經許可，持有、寄藏或意圖販賣而陳列子彈者，處5 年以下有
期徒刑，併科新台幣3 百萬元以下罰金。